臺灣高等法院刑事判決
110年度上訴字第2417號
上  訴  人  
即  被  告  張肇男
選任辯護人  楊正評律師（法扶律師）
上列上訴人即被告因違反毒品危害防制條例案件，不服臺灣新北
地方法院109年度訴字第1080號，中華民國110年2月24日第一審
判決（起訴案號：臺灣新北地方檢察署109年度偵字第25408號）
，提起上訴，本院判決如下：
    主  文
上訴駁回。
    事  實
一、張肇男知悉甲基安非他命係毒品危害防制條例所列管之第二
    級毒品，不得非法持有、販賣，竟意圖營利而基於販賣第二
    級毒品甲基安非他命之犯意，持用門號0000000000號行動電
    話使用LINE通訊軟體（暱稱「邊緣」），作為聯繫交易毒品
    之工具，待需購買毒品甲基安非他命之黃文德（LINE暱稱「
    保全阿德」）、呂家豪（LINE暱稱「Nick」）與張肇男聯繫
    ，雙方議定購買毒品種類及交易地點等事宜，張肇男再分別
    於附表編號1至5所示交易時間、地點，交付如附表編號1至5
    所示甲基安非他命予黃文德、呂家豪，並收取如附表編號1
    至5所示價金，藉以從中牟利（購毒者、交易之時間、地點
    、方式、數量及價格均詳如附表編號1至5所示）。
二、案經臺北市政府警察局文山第二分局報告臺灣新北地方檢察
    署檢察官偵查後起訴。
    理  由
一、證據能力之說明
    本判決下述所引用上訴人即被告張肇男以外之人於審判外之
    陳述，檢察官、被告及其辯護人於本院準備程序對該等證據
    能力均表示沒有意見，同意有證據能力（見本院卷第93頁）
    ，且迄言詞辯論終結前亦未聲明異議，本院審酌前開證據資
    料作成時之情況，尚無違法不當及證明力明顯過低之瑕疵，
    而認為以之作為證據應屬適當，依刑事訴訟法第159條之5規
    定，均認有證據能力。至認定本案犯罪事實之其餘證據，並
    無證據證明係違背法定程序所取得，亦無顯有不可信之情況
    ，且經本院於審理期日合法調查，該等證據自得作為本案裁
    判之資料。
二、認定犯罪事實所憑證據及其理由
(一)上揭事實，業據被告於警詢、偵查、原審、本院準備程序及
    審理中均坦承不諱，核與證人即購毒者黃文德、呂家豪於警
    詢、偵查時證述購買毒品之情節大致相符，並有如附表「證
    據卷頁」欄所示LINE聯繫紀錄、被告手機内「我的筆記」資
    料及原審法院核發之搜索票、臺北市政府警察局文山第二分
    局搜索扣押筆錄、扣押物品目錄表（見偵卷第29至32頁）在
    卷可稽。復有被告所持用、搭配門號0000000000號行動電話
    1支扣案足資佐證。從而，被告前開所為任意性自白，既有
    上述客觀證據資為補強，核與事實相符，應堪採信。　
(二)我國法令對販賣毒品者臨以嚴刑，惟毒品仍無法禁絕，其原
    因實乃販賣毒品存有巨額之利潤可圖，故販賣毒品者，如非
    為巨額利潤，必不冒此重刑之險，是以有償交易毒品者，除
    非另有反證證明其出於非圖利之意思而為，概皆可認其係出
    於營利之意而為（最高法院87年度台上字第3164號判決意旨
    參照）。再者，甲基安非他命本無一定公定價格，各次買賣
    價格，當亦各有差異，或隨供需雙方資力、關係深淺、需求
    數量、貨源充裕與否、販賣者對於資金需求程度，以及政府
    查緝態度，進而為各種不同風險評估，而為機動性調整。其
    價格標準，自非一成不變。惟販賣者從價差或量差中牟利方
    式雖異，但其意圖營利之非法販賣行為則同一。此由被告自
    承：我因為缺錢才販賣毒品甲基安非他命等語（見偵卷第8
    頁），益明其從中獲得價差，而有營利之意圖。
(三)綜上所述，本案事證明確，被告上開販賣第二級毒品犯行，
    堪以認定。
三、新舊法比較　　
    按行為後法律有變更者，適用行為時之法律。但行為後之法
     律有利於行為人者，適用最有利於行為人之法律，刑法第2
    條第1 項定有明文。此一規定係規範行為後法律變更所生新
    舊法律比較適用之準據法。而比較時應就罪刑有關之共犯、
    未遂犯、想像競合犯、牽連犯、連續犯、結合犯，以及累犯
    加重、自首減輕暨其他法定加減原因（如身分加減）與加減
    例等一切情形，綜其全部罪刑之結果而為比較（最高法院96
    年度台上字第7542號判決意旨參照）。經查，被告行為後，
    毒品危害防制條例第4條第2項、第17條第2項規定業於民國1
    09年1月15日修正，於同年7月15日施行，茲比較如下：
(一)修正前毒品危害防制條例第4條第2項規定「製造、運輸、販
    賣第二級毒品者，處無期徒刑或7年以上有期徒刑，得併科
    新臺幣1千萬元以下罰金」，修正後則規定「製造、運輸、
    販賣第二級毒品者，處無期徒刑或10年以上有期徒刑，得併
    科新臺幣1千5百萬元以下罰金」，修正後規定就有期徒刑及
    併科罰金部分已提高為「10年以上有期徒刑，得併科新臺幣
    1千5百萬元以下罰金」，經比較新舊法規定，自以修正前之
    規定較有利於被告。
(二)修正前毒品危害防制條例第17條第2項規定「犯第4條至第8
    條之罪於偵查及審判中均自白者，減輕其刑」，修正後則規
    定「犯第4條至第8條之罪於偵查及歷次審判中均自白者，減
    輕其刑」，修正後規定就被告自白犯罪減輕其刑之適用，變
    更為於偵查及「歷次」審判中均自白，要件更為嚴苛，經比
    較新舊法規定，以修正前之規定較有利於被告。
(三)據上，綜合比較之結果，以被告行為時之修正前毒品危害防
    制條例之規定，較為有利被告，自應適用修正前毒品危害防
    制條例第4條第2項、第17條第2項之規定。　　
四、論罪與刑之加重減輕
(一)核被告就附表編號1至5所為，均係犯修正前毒品危害防制條
    例第4條第2項之販賣第二級毒品罪。被告於販賣第二級毒品
    甲基安非他命前持有第二級毒品甲基安非他命之低度行為，
    為販賣之高度行為所吸收，均不另論罪。
(二)累犯加重其刑之說明：
　　被告前於107年間因施用毒品案件，經原審法院以107年度簡
    字第3484號判處有期徒刑2月確定，於107年8月23日易科罰
    金執行完畢，有本院被告前案紀錄表在卷可查（見本院卷第
    56頁），其於有期徒刑執行完畢後5年內，故意再犯本件有
    期徒刑以上之罪，為累犯。依司法院釋字第775號解釋意旨
    ，為避免發生罪刑不相當之情形，法院應就個案裁量是否加
    重最低本刑，茲考量被告構成累犯之前科即為毒品案件，本
    應產生警惕作用，卻猶漠視法律之禁制規範，不顧毒品流通
    對於人體健康及社會治安之危害性，故意再犯侵害法益類同
    ，罪質、刑度與情節更為嚴重之本案販賣第二級毒品罪，足
    見其有一定特別之惡性、刑罰之反應力薄弱，具矯正之必要
    性，並參酌毒品危害防制條例設有販賣毒品罪名，乃基於防
    制毒品氾濫、維護國民身心健康等重要公共法益，因認就本
    案適用刑法第47條第1項累犯加重之規定並未悖於罪刑相當
    原則及比例原則，尚不至於使「行為人所受的刑罰」超過「
    其所應負擔罪責」，其人身自由並未因此遭受過苛侵害，故
    除其所犯販賣第二級毒品罪之法定本刑無期徒刑部分依法不
    得加重外，被告所犯如附表編號1至5各罪均應依刑法第47條
    第1項規定加重其最低本刑。
(三)刑之減輕事由說明：
　⒈被告於警詢、偵查及原審、本院審理時坦承附表編號1至5所
    示犯行（詳附表編號1至5「證據卷頁」欄所示被告之供述卷
    頁），均應依修正前毒品危害防制條例第17條第2項規定減
    輕其刑，並先加後減之。
  ⒉按刑法第59條所規定之酌量減輕其刑，係裁判上之減輕，必
    以犯罪之情狀顯可憫恕，認為科以最低度刑仍嫌過重者，始
    有其適用。如別有法定減輕之事由者，應優先適用法定減輕
    事由減輕其刑後，猶嫌過重時，方得為之（最高法院98年度
    台上字第6342號判決意旨參照）。經查，被告就如附表所示
    販賣第二級毒品之犯行，依修正前毒品危害防制條例法定本
    刑為「無期徒刑或7年以上有期徒刑，得併科1千萬元以下罰
    金」，雖依刑法第47條第1項規定加重其刑，然均經依偵審
    中自白規定減輕其刑，其所犯各犯行最低刑度為有期徒刑3
    年7月，衡酌被告所為犯罪情節、所生危害，客觀上難認被
    告為本案犯行有何特殊原因足以引起一般人同情及犯罪情狀
    有何顯可憫恕之處，自無依刑法第59條規定酌減其刑之餘地
    。
(四)被告上開販賣第二級毒品罪（5罪），犯意各別，行為互殊
    ，均應予分論併罰。　　　　　
五、上訴駁回之理由：
(一)原審以被告上開犯行事證明確，適用修正前毒品危害防制條
    例第4條第2項、第17條第2項、毒品危害防制條例第19條第1
     項、刑法第2條第1項前段、第11條、第47條第1項、第51條
    第5款、第38條之1第1項前段、第3項規定，並審酌被告前有
    販賣第二級毒品犯行並經法院判決確定之紀錄，有本院被告
    前案紀錄表在卷可查，卻仍無視政府對杜絕毒品犯罪之禁令
    ，明知甲基安非他命為第二級毒品，若濫行施用，將對施用
    者身心造成嚴重傷害，進而影響施用者之經濟能力，甚且造
    成家庭破裂，仍意圖營利而販賣予他人，助長施用毒品之行
    為，危害社會，所為實屬不該，惟念及被告犯後於警詢、偵
    訊、原審準備程序及審理時均坦承犯行，兼衡本案販賣毒品
    之數量、獲利程度，及其犯罪動機、目的、手段、智識程度
    ，以及於原審審理時自陳之教育程度及家庭生活經濟狀況（
    見原審卷第104頁）等一切情狀，分別量處如附表「原判決
    主文（罪名、宣告刑及沒收）」欄所示之刑，並定應執行刑
    為有期徒刑4年6月。沒收部分並說明：⑴另案扣得之行動電
    話1支（含門號0000000000號SIM卡1張），為被告所有並持
    以聯繫黃文德、呂家豪販賣本案第二級毒品事宜，業經被告
    於原審準備程序時供述明確（見原審卷第75頁），係供其犯
    如附表各犯行所用之物，應依毒品危害防制條例第19條第1
    項規定沒收。⑵未扣案如附表編號1至5販賣甲基安非他命之
    犯罪所得新臺幣（下同）6,000元、2,600元、6,000元、1,0
    00元、2,000元，如宣告沒收或追徵，核無刑法第38條之2第
    2項所定過苛之虞，或有欠缺刑法上之重要性、犯罪所得價
    值低微或為維持受宣告人生活條件之必要等情形，均應依刑
    法第38條之1第1項前段規定宣告沒收，並依同條第3項規定
    ，於全部或一部不能沒收或不宜執行沒收時，追徵其價額。
    核其認事用法俱無不合，量刑亦甚妥適。
(二)被告提起上訴以原審量刑、未適用刑法第59條減輕其刑云云
    。然查：⒈按刑事審判旨在實現刑罰權分配之正義，法院對
    有罪被告之科刑，應符合罪刑相當原則，使輕重得宜，罰當
    其罪，以契合社會之法律感情，因此刑法第57條明定科刑時
    應審酌一切情狀，尤應注意該條所列10款事項以為科刑輕重
    之標準；次按量刑之輕重，係屬為裁判之法院得依職權裁量
    之事項，苟其量刑已以行為人之責任為基礎，並斟酌刑法第
    57條所列一切情狀，在法定刑度內，酌量科刑，如無偏執一
    端，致明顯輕重失衡情形，不得遽指為不當或違法。查原審
    就量刑所參考之因素，業已於理由欄中論敘載明，且觀諸被
    告明知第二級毒品對社會風氣危害重大，竟仍為上開販賣第
    二級毒品行為，對社會治安具有相當危害，原審詳為審酌刑
    法第57條各款情形，以累犯就其所犯各罪判處如附表各編號
    所示之刑，並適用修正前毒品危害防制條例第17條第2項規
    定減輕其刑，既未逾越法定刑度，亦未違反比例原則或罪刑
    相當原則，難認有何濫用權限情事，自不得遽指為違法，被
    告以原審量刑過重為由提起上訴，並無理由；⒉又被告販賣
    第二級毒品部分，適用上開減輕其刑事由後宣告法定最低刑
    度，查無猶嫌過重之情形，業經說明如前，是被告此部分請
    求依刑法第59條酌減其刑云云，要屬無據。從而，被告執前
    詞提起上訴，均無理由，應予駁回。
據上論斷，應依刑事訴訟法第368條，判決如主文。　
本案經檢察官王堉力提起公訴，檢察官謝宗甫到庭執行職務。
中　　華　　民　　國　　110 　年　　10　　月　　26　　日
　              　刑事第十八庭  審判長法　官  何俏美
                                      法　官  黃紹紘
                                      法　官  陳海寧
以上正本證明與原本無異。
如不服本判決，應於收受送達後20日內向本院提出上訴書狀，其
未敘述上訴之理由者並得於提起上訴後20日內向本院補提理由書
（均須按他造當事人之人數附繕本）「切勿逕送上級法院」。
                                      書記官  謝文傑
中　　華　　民　　國　　110 　年　　10　　月　　26　　日
附錄本案論罪科刑法條全文
修正前毒品危害防制條例第4條
製造、運輸、販賣第一級毒品者，處死刑或無期徒刑；處無期徒
刑者，得併科新臺幣 2 千萬元以下罰金。
製造、運輸、販賣第二級毒品者，處無期徒刑或 7 年以上有期
徒刑，得併科新臺幣 1 千萬元以下罰金。
製造、運輸、販賣第三級毒品者，處 7 年以上有期徒刑，得併
科新臺幣 7 百萬元以下罰金。
製造、運輸、販賣第四級毒品者，處 5 年以上 12 年以下有期
徒刑，得併科新臺幣 3 百萬元以下罰金。
製造、運輸、販賣專供製造或施用毒品之器具者，處 1 年以上
7 年以下有期徒刑，得併科新臺幣 1 百萬元以下罰金。
前五項之未遂犯罰之。

附表：
編號 對  象 交易時間及地點 交易方式、數量及價格（新臺幣） 證據卷頁 原判決主文(罪名、宣告刑及沒收) 1 黃文德 107年9月3 日11時許、新北市○○區○○街000巷00號3樓 張肇男於107年9月2日22時43分許後，持用門號0000000000號行動電話接獲黃文德使用LINE通話詢問購買甲基安非他命之事宜，雙方議定交易數量、價格並在三多國小旁超商碰面，後前往左列地點，張肇男旋於左列時間交付甲基安非他命1包（毛重5公克）予黃文德，並收取6,000元完成交易。 ⑴證人黃文德於警詢、偵查之證述（見偵卷第17-1、77頁）。 ⑵被告於警詢、偵查、原審、本院準備程序及審理之供述（見偵卷第6-1、68、69頁、原審卷第74、75、103頁、本院卷第92、140頁）。 ⑶「邊緣」與「保全阿德」LINE聯繫紀錄（見偵卷第40-1頁截圖編號14、15）。 張肇男販賣第二級毒品，累犯，處有期徒刑叁年拾月。另案扣得之行動電話（含門號○○○○○○○○○○號SIM卡壹張）沒收；未扣案之犯罪所得新臺幣陸仟元沒收，於全部或一部不能沒收或不宜執行沒收時，追徵其價額。 2 呂家豪 107年9月23日0時許、在新北市○○區○○街000巷00號3樓 張肇男於107年9月21日起因缺錢急用即持用門號0000000000號行動電話以LINE向呂家豪詢問有無購買甲基安非他命意願，嗣雙方議定交易數量、價格及地點，張肇男旋於左列時間及地點，交付甲基安非他命1包（毛重2公克）予呂家豪，並收取2,600元完成交易。 ⑴證人呂家豪於警詢、偵查之證述（見偵卷第22-1、23、58頁）。　 ⑵被告於警詢、偵查、原審、本院準備程序及審理之供述（見偵卷第7、7-1、68、69頁、原審卷第74、103頁、本院卷第92、140頁）。 ⑶「邊緣」與「Nick」LINE聯繫紀錄（見偵卷第34至34-1頁截圖編號3至5）。 ⑷被告手機内「我的筆記」資料（見偵卷第43-1頁截圖編號5、6）。 張肇男販賣第二級毒品，累犯，處有期徒刑叁年捌月。另案扣得之行動電話（含門號○○○○○○○○○○號SIM卡壹張）沒收；未扣案之犯罪所得新臺幣貳仟陸佰元沒收，於全部或一部不能沒收或不宜執行沒收時，追徵其價額。 3 黃文德 107年9月28日1時20分許、新北市○○區○○路000號前 張肇男於107年9月28日0時17分許後，持用門號0000000000號行動電話接獲黃文德使用LINE通話詢問購買甲基安非他命之事宜，雙方議定交易數量及地點，張肇男旋於左列時間及地點，交付甲基安非他命1包（毛重5公克）予黃文德，並收取6,000元完成交易。 ⑴證人黃文德於警詢、偵查之證述（見偵卷第17-1、77頁）。　 ⑵被告於警詢、偵查、原審、本院準備程序及審理之供述（見偵卷第7、68、69頁、原審卷第74、75、103頁、本院卷第92、140頁）。 ⑶「邊緣」與「保全阿德」LINE聯繫紀錄（見偵卷第41-1至42頁截圖編號24至26）。 ⑷被告手機内「我的筆記」資料（見偵卷第43-1頁截圖編號6）。 張肇男販賣第二級毒品，累犯，處有期徒刑叁年拾月。另案扣得之行動電話（含門號○○○○○○○○○○號SIM卡壹張）沒收；未扣案之犯罪所得新臺幣陸仟元沒收，於全部或一部不能沒收或不宜執行沒收時，追徵其價額。 4 呂家豪 107年10月3日0時許、在新北市○○區○○街000巷00號3樓 張肇男於107年10月2日11時27分許，持用門號0000000000號行動電話接獲呂家豪使用LINE表示翌日要向張肇男購買毒品，雙方議定交易數量及地點，張肇男旋於左列時間及地點，交付甲基安非他命1包（毛重1公克）予呂家豪，並收取1,600元完成交易。 ⑴證人呂家豪於警詢、偵查之證述（見偵卷第23-1、58頁）。　 ⑵被告於警詢、偵查、原審、本院準備程序及審理之供述（見偵卷第7、7-1、8、68、69頁、原審卷第74、75、103頁、本院卷第92、140頁）。 ⑶「邊緣」與「Nick」LINE聯繫紀錄（見偵卷第35頁截圖編號10至12）。 張肇男販賣第二級毒品，累犯，處有期徒刑叁年捌月。另案扣得之行動電話（含門號○○○○○○○○○○號SIM卡壹張）沒收；未扣案之犯罪所得新臺幣壹仟元沒收，於全部或一部不能沒收或不宜執行沒收時，追徵其價額。 5 呂家豪 107年10月15日12時許、新北市○○區○○街000巷00號3樓 張肇男於左列時間前某時，持用門號0000000000號行動電話與呂家豪議定交易數量及地點，張肇男於左列時間及地點，交付甲基安非他命1包（毛重2.5公克）予呂家豪，並收取2,000元完成交易。 ⑴證人呂家豪於警詢、偵查之證述（見偵卷第23-1、58頁）。 ⑵被告於警詢、偵查、原審、本院準備程序及審理之供述（見偵卷第7、8-1、68、69頁、原審卷第74、75、103頁、本院卷第92、140頁）。　 ⑶「邊緣」與「Nick」LINE聯繫紀錄（見偵卷第35-1頁截圖編號13、14）。　 ⑷被告手機内「我的筆記」資料（見偵卷第43頁截圖編號2、4）。 張肇男販賣第二級毒品，累犯，處有期徒刑叁年捌月。另案扣得之行動電話（含門號○○○○○○○○○○號SIM卡壹張）沒收；未扣案之犯罪所得新臺幣貳仟元沒收，於全部或一部不能沒收或不宜執行沒收時，追徵其價額。